【裁判字號】    94,訴,3133
【裁判日期】    950628
【裁判案由】    給付貨款
【裁判全文】
臺灣高雄地方法院民事判決              94年度訴字第3133號
原      告  鑫德水泥製品有限公司
法定代理人  丙○○
訴訟代理人  乙○○
被      告  聯義營造企業有限公司
法定代理人  甲○○
                    之2
當事人間請求給付貨款事件，本院於民國95年6 月23日言詞辯論
終結，判決如下：
    主  文
被告應給付原告新臺幣參佰柒拾柒萬陸仟肆佰拾肆元，及自民國
九十四年十一月十六日起至清償日止，按週年利率百分之五計算
之利息。
訴訟費用由被告負擔。
    事實及理由
一、本件被告經合法通知，未於最後言詞辯論期日到場，核無民
    事訴訟法第386 條各款所列情形，爰依原告之聲請，由其一
    造辯論而為判決。
二、原告主張：緣第三人正勝工程股份有限公司（下稱正勝公司
    ）因承攬大鵬灣國家風景區○○○○道路工程，向原告購買
    混凝土材料，未依約付款，又欲繼續進行上開工程之施作，
    乃於民國94年8 月29日邀同被告為連帶保證人，由被告與原
    告簽訂協議書（下稱系爭協議書），系爭協議書第3 條後段
    雖記載「……94.7.21 至94.8.20 已申請尚未支付之『票款
    』CH04標（926,555） 、CH03標（2,849,859） 等亦負連帶
    保證」等語，惟訴外人正勝公司並未就原告於該期間內請款
    之金額簽發支票，並無票據及票款存在，當事人間之真意，
    乃指貨款，而非票款，票款實係貨款之筆誤。被告依照系爭
    協議書，對於原告已向訴外人正勝公司申請，正勝公司尚未
    支付之貨款，計有CH04標貨款新臺幣（下同）926,555 元、
    CH03標貨款2,849,859 元，共3,776,414 元，負連帶保證責
    任之責。爰依連帶保證之法律關係，提起本訴。並聲明：被
    告應給付原告3,776,414 元，及自支付命令送達翌日起至清
    償日止，按週年利率百分之5 計算之利息。
三、被告未於最後言詞辯論期日到場，據其以前所提出之答辯書
    狀所為之聲明及陳述略以：被告並未對於系爭協議書第3 條
    ，為同意之意思表示，又訴外人正勝公司所簽發交予被告之
    支票均已不獲兌付，被告應無為訴外人正勝公司擔任連帶保
    證之責任及義務，且訴外人正勝公司並未給付工程款予被告
    ，原告之主張應無理由等語。並聲明：求為判決駁回原告之
    訴。
四、經查，原告主張第三人正勝公司因承攬大鵬灣國家風景區○
    ○○○道路工程，向原告購買混凝土材料，未依約付款，又
    欲繼續進行上開工程之施作，乃於94年8 月29日邀同被告為
    連帶保證人，由被告與原告簽訂系爭協議書，系爭協議書第
    3 條後段雖記載「……94.7.21 至94.8.20 已申請尚未支付
    之『票款』CH04標（926,555） 、CH03標（2,849,859）等
    亦負連帶保證」等語，惟訴外人正勝公司並未就原告於該期
    間內請款之金額簽發支票，並無票據及票款存在，當事人間
    之真意，乃指貨款，而非票款，票款實係貨款之筆誤之事實
    ，業據其提出系爭協議書、原告之請款單影本各1 份為證，
    被告就原告主張之前揭事實，已於相當時期受合法之通知，
    而於言詞辯論期日不到場，亦未提出準備書狀爭執，依民事
    訴訟法第280 條第3 項、第1 項之規定，視同自認，原告此
    部分之主張之事實，堪信為真。次查，原告主張被告依照系
    爭協議書，對於原告已向訴外人正勝公司申請，正勝公司尚
    未支付之貨款，計有CH04標貨款926,555 元、CH03標貨款
    2,849,859 元，共3,776,414 元，負連帶保證責任之事實，
    雖據其提出系爭協議書影本1 份為證，惟為被告所否認，辯
    稱：並未對於系爭協議書第3 條，為同意之意思表示云云。
    惟查，系爭協議書前言業已載明「兩造依據由甲方（指被告
    ）對正勝公司所承包大鵬灣國家風景區○○○○道路工程第
    CH03標及CH04標之混凝土材料買賣事宜協議如下」等語，可
    知系爭協議書第1 條至第3 條，均為原告與被告於94年8 月
    29日約定之內容，況被告若未對於系爭協議書第3 條之內容
    ，為任何意思表示，又豈有無端於系爭協議書第3 條記載「
    ……等亦負連帶保證」等語，及於系爭協議書上蓋章表示同
    意之理？被告上開辯解，顯不足採。從而，原告之主張，均
    堪信為真正。
五、稱保證者，謂當事人約定，一方於他方之債務人不履行債務
    時，由其代負履行責任之契約；保證債務，除契約另有訂定
    外，包含主債務之利息、違約金、損害賠償及其他從屬於主
    債務之負擔，民法第739 條、第740 條亦有明文。又按，保
    證債務之所謂連帶，係指保證人與主債務人負同一債務，對
    於債權人各負全部給付之責任者而言，此就民法第272 條第
    1 項規定連帶債務之文義參照觀之甚明（最高法院45年臺上
    字第1426號判例參照）。查被告既與原告約定，對於訴外人
    正勝公司尚未給付之貨款負連帶保證責任，對於上開貨款，
    自負有連帶清償之責任。至被告雖辯稱：訴外人正勝公司所
    簽發交予被告之支票均已不獲兌付，被告應無為訴外人正勝
    公司擔任連帶保證之責任及義務，且訴外人正勝公司並未給
    付工程款予被告，原告之主張應無理由云云。惟查，訴外人
    正勝公司所簽發交予被告之支票是否未獲兌付、訴外人正勝
    公司是否給付工程款予被告，原與被告依照系爭協議書應負
    之給付義務無關，被告自不得以訴外人正勝公司所簽發交予
    被告之支票是否未獲兌付、訴外人正勝公司有無給付工程款
    予被告，作為卸責其依照系爭協議書所負給付義務之理由。
    被告此部分辯解，亦無足採。
六、復按，給付無確定期限者，債務人於債權人得請求給付時，
    經其催告而未為給付，自受催告時起，負遲延責任。其經債
    權人起訴而送達訴狀，或依督促程序送達支付命令，或為其
    他相類之行為者，與催告有同一之效力。遲延之債務，以支
    付金錢為標的者，債權人得請求依法定利率計算之遲延利息
    ；應付利息之債務，其利率未經約定，亦無法律可據者，週
    年利率為百分之5 ，民法第229 條第2 項、第233 條第1 項
    前段及第203 條分別定有明文。查本件被告依系爭協議書應
    為之給付並無確定期限，且原告於起訴前亦未向被告請求，
    惟被告既經原告依督促程序送達支付命令，依民法第229 條
    第2 項之規定，自應自支付命令繕本送達之翌日，即94年11
    月16日起，負遲延責任。
七、從而，原告依連帶保證之法律關係，請求被告給付
    3,776,414 元，及自94年11月16日起至清償日止，按週年利
    率百分之5 計算之利息，洵屬有據，應予准許。
八、據上論結，本件原告之訴為有理由，依民事訴訟法第385 條
    第1 項前段、第78條，判決如主文。
中    華    民    國    95    年    6     月    28    日
                  民事第二庭  法  官  伍逸康
以上正本證明與原本無異。
如不服本判決，應於送達後20日內，向本院提出上訴狀並表明上
訴理由，如於本判決宣示後送達前提起上訴者，應於判決送達後
10日內補提上訴理由書（須附繕本）。
中    華    民    國    95    年    6     月    28    日
                              書記官  林雯琪


司法院資訊處製作；財團法人民間司法改革基金會備份。
